臺灣高等法院刑事判決
110年度上訴字第3592號
上  訴  人  
即  被  告  吳秉丞


選任辯護人  楊思勤律師
上列上訴人即被告因違反家庭暴力防治法之傷害等案件，不服臺
灣士林地方法院110年度訴字第277號，中華民國110年9月9日第
一審判決（起訴案號：臺灣士林地方檢察署110年度偵字第5880
號），提起上訴，本院判決如下：
    主  文
原判決關於傷害部分撤銷。
甲○○犯傷害罪部分無罪。
其他上訴駁回。
甲○○緩刑貳年。
    事  實
一、甲○○與乙○○原係同居男女朋友，2人具有家庭暴力防治法第3
    條第2款所定之家庭成員關係。甲○○於民國110年2 月1日凌
    晨2時52分許，前往乙○○位於臺北市○○區○○路00巷00號13房
    住處，持續敲打房門逾10分鐘，聲稱要拿回其所有而置放該
    處之外套，卻乘乙○○開門遞交外套之際，用身體卡在房門口
    ，並基於侵入住宅之犯意，未經乙○○之同意，強行進入上址
    ，經乙○○要求離去仍滯留其室，為警到場處理始離去。
二、案經乙○○訴由臺北市政府警察局士林分局報告臺灣士林地方
    檢察署檢察官偵查起訴。
    理  由
甲、有罪部分（侵入住宅部分）
壹、證據能力部分：
　　按被告以外之人於審判外之言詞或書面陳述，除法律有規定
    者外，不得作為證據；又被告以外之人於審判外之陳述，雖
    不符合同法第159條之1至第159條之4規定，但經當事人於審
    判程序同意作為證據，法院審酌該言詞陳述或書面陳述作成
    時之情況，認為適當者，亦得為證據。當事人、代理人或辯
    護人於法院調查證據時，知有第159條第1項不得為證據之情
    形，而未於言詞辯論終結前聲明異議者，視為有前項之同意
    ，刑事訴訟法第159條第1項及第159條之5分別定有明文。經
    查，本案認定犯罪事實所引用之所有卷證資料，供述證據部
    分，經上訴人即被告甲○○（下稱被告）、辯護人及檢察官於
    原審均同意作為證據（原審110訴277卷，下稱原審卷，第15
    0至154頁），且迄本院言詞辯論終結前仍未聲明異議，本院
    審酌各項證據作成時之狀況，認為並無不可信或不適當之情
    事，依刑事訴訟法第159條之5第1項規定，認前揭證據資料
    均有證據能力。至其餘非供述證據，本院查無有何違反法定
    程序取得之情形，應認俱有證據能力。
貳、實體部分：
一、上開事實，業據被告吳秉成於本院審理時為認罪之表示（本院卷第175至176頁），並經證人即告訴人於警詢、偵查及原審審理中（偵卷第10至11、41、50頁，原審訴字卷，下稱原審卷，第129至141頁）、證人即案發時在告訴人住處之柯奕岑於偵查及原審審理中（偵卷第49至50頁，原審卷第142至150頁）證述明確，復有員警密錄器影像擷圖、臺北市政府警察局士林分局山仔后派出所受理各類案件紀錄表、受理刑事案件報案三聯單、原審勘驗筆錄暨擷圖（偵卷第19、25至26頁，原審卷第67至78、91至99頁）在卷可參，足認被告於本院之自白與事實相符，應可採信。
二、被告於原審審理及本院準備程序及審判程序之初時，雖就上
    開罪行否認，辯稱：我住她套房隔壁，當天我只是剛好回房
    ，看到她還在，想去要回我的東西，後來告訴人開門跟我講
    說東西趕快拿一拿，我才進去，不算無故侵入等語。惟查被
    告嗣於本院審判程序時供認上開犯行，並請求給予緩刑等語
    ，有本院審判筆錄在卷可查（本院卷第175至176、178頁）
    ，復有證據可憑，足知被告關於此部分陳辯，顯失依據而不
    足取。且查：
　㈠證人乙○○迭於警詢、偵查及原審審理中證稱：案發當天凌晨2點52分左右，被告不知道為什麼不停敲打我住處房門，我先報警，並請被告半夜不要拍門這麼大聲，會吵到鄰居，一直請他先離開，但被告沒有離開，反而編織理由說要拿他的東西，且仍一直敲門，我怕吵到鄰居，故對被告表示「我現在開門，把你要拿的東西拿到門邊給你，請你離開」並開門把東西交到他手上，但被告卻在我開門後就用身體卡在門跟門框中間，不讓我關門，並往房內對著我朋友柯奕岑叫囂、謾罵、出來對質，把寶特瓶垃圾往我房裡丟，突然衝進我房內罵柯奕岑，我不斷平聲靜氣請被告離開、不要再大小聲呼叫或謾罵、會吵到鄰居，但被告還是一直不斷謾罵，大概10分鐘後警察到場，被告才願意離去等語（偵卷第10至11、41至43頁，原審卷第129至141頁），核與證人柯奕岑於偵查及原審審理時證稱：案發時我在告訴人住處房內，聽到有人敲門，敲了快半小時，告訴人說可能是被告，我跟告訴人說先報警，報警後告訴人應門，被告說要拿他的外套，告訴人開門直接把外套給被告，被告一開始先站在門口，看到我後變得很激動說，對我叫囂、謾罵，當中告訴人請被告離開、這麼晚了不要鬧，並試著關門，結果被告一直撞門，把門撞開之後，看著我對我罵為什麼不敢面對他，又撿起旁邊的回收物往內丟，被告進來後直接在我面前離我很近，繼續對我叫囂、謾罵，並說剛剛敲那麼多門為什麼不來開門等語（偵卷第49至50頁、原審卷第142至150頁）大致相符，可知告訴人於案發當時並未同意被告進入其住處。
　㈡被告並於偵訊時坦承：我當時敲打告訴人房門，要求返還物
    品，聽到告訴人表示正洗完澡，要睡覺，不想出來，因知道
    告訴人帶男生回家，又不回應我的要求，故我當下很生氣，
    持續敲門，同時對房裡男生（按：即柯奕岑）說「如果你是
    男的就趕快開門，把東西還給我」，見告訴人仍無回應，又
    持續敲門到告訴人開門，告訴人卻僅歸還其中一件物品，我
    才站在房門口沒有離去，我腳有跨進去，後來告訴人想把我
    推走，當時我只想用手把告訴人手撥開等語（偵卷第42至43
    頁）。顯見被告於案發當時，能明白知悉告訴人不想在深夜
    時分處理返還被告物品事宜，並且能認知即便告訴人開門，
    亦明顯以推拒方式之肢體語言，阻擋被告於房門口，以表達
    不想讓被告進門之意甚明。
　㈢參以證人即到場處理之警員丙○○，於本院審理時到庭證稱：
    我到場時，被告在告訴人住處內與柯奕岑爭執，告訴人及柯
    奕岑表示被告闖入，有要求被告離開，但被告不離開，經我
    們跟他講了之後，他有退到門外與柯奕岑繼續溝通等語（原
    審卷第114至117頁）。輔以警員之密錄器攝得內容勘驗結果
    顯示，被告於警員到場時表示：「我敲了很久他現在才給我
    」、「我站在那邊我看到他了嘛，喔原來他裡面是有一個男
    生嘛，在那邊住、在那邊藏嘛」、「阿我當然不爽阿，對不
    對」、「我就跟她講說請這個人出來跟我講嘛」、「我想要
    知道他是誰嘛」等語（原審卷第70頁）。足認被告經告訴人
    要求離去住處，仍因負氣告訴人另帶男子回住處，而與之起
    爭執、進而為相關質疑，滯留房內不肯離去，直到警員到場
    處理始退出房門等情可資認定。
　㈣勾稽上開證人證詞、被告陳述及錄影內容，被告既然知悉案
    發地點為告訴人住處，且兩人已分手，被告自當認識縱使其
    私人物品留在告訴人處所，仍不代表其有未經告訴人允准，
    得以任意擅自出入告訴人住處之合法權源。況被告於明白知
    悉告訴人不欲其入內之意，卻仍強行進入，復於聽聞告訴人
    要其離開之請求，仍滯留在內迄警員到場等情甚明，是其顯
    無正當理由侵入告訴人住宅之主觀犯意至為明確。　
  ㈤綜上所述，本案事證明確，被告上開犯行堪以認定，應依法
    論科。
三、論罪：
　㈠按家庭暴力者，謂家庭成員間實施身體、精神或經濟上之騷
    擾、控制、脅迫或其他不法侵害之行為；又家庭暴力罪者，
    謂家庭成員間故意實施家庭暴力行為而成立其他法律所規定
    之犯罪，家庭暴力防治法第2條第1款、第2款分別定有明文
    。查被告前與告訴人為同居男女朋友關係，業據雙方陳述在
    卷，已如前述，是其等間具有家庭暴力防治法第3條第2 款
    所稱家庭成員關係，被告對告訴人為前揭侵入住宅之行為，
    屬對告訴人身體及精神上之不法侵害行為，為家庭暴力防治
    法第2條第1款之家庭暴力，且構成刑法上之罪，惟因家庭暴
    力防治法對此規定僅有關於刑事程序之規範，並無罰則之規
    定，應僅依刑法之規定予以論罪科刑。
　㈡被告所為，犯刑法第306條第1項之侵入住宅罪。
叁、駁回上訴之理由：
    原審以被告侵入住宅罪犯行明確，適用刑法第306條第1項、
    第41條第1項前段，刑法施行法第1條之1第1項等規定，並以
    行為人之責任為基礎，審酌被告過去與告訴人曾為同居男女
    朋友，嗣分手後不甘告訴人另結新歡因而對告訴人心生不滿
    ，竟基於侵入住宅之犯意，而為本案犯行，且被告侵入本案
    住處之時間為凌晨2時許，可認其顯不顧及鄰人及告訴人居
    住之安寧等犯罪動機、目的、手段及所生損害及犯後態度，
    復參諸告訴人量刑之意見（原審卷第160頁）；兼衡被告前
    未曾因犯罪經法院判處罪刑紀錄，素行尚可、智識程度、現
    職收入、家庭經濟生活狀況等一切情狀，量處拘役40日，並
    諭知易科罰金之折算標準。核原審此部分之認事用法正確，
    量刑亦屬妥適，被告上訴並無理由，應予駁回。
肆、緩刑之宣告：
　　被告於本案之前，未曾因故意犯罪受有期徒刑以上刑之宣告
    ，有本院被告前案紀錄表在卷可佐，其因一時失慮，致觸刑
    章，犯罪後已坦承犯行，且於本院審理期間，與告訴人成立
    調解，並賠償完畢，有臺灣士林地方法院調解筆錄及調解程
    序筆錄影本附卷可證（本院卷第135、131頁），告訴人亦表
    示不予追究被告刑事責任，並盼能給予被告緩刑之宣告（本
    院卷第135頁），堪認被告已具悔意，經此偵、審程序及科
    刑之宣告後，當知所警惕，信無再犯之虞，本院認其所宣告
    之刑以暫不執行為適當，併依刑法第74條第1項第1款之規定
    宣告緩刑2年，以啟自新。
乙、無罪部分（傷害部分）
壹、公訴意旨略以：被告於上開時、地，見告訴人開啟住處房門
    後，竟基於傷害之犯意，衝入屋內，徒手將告訴人推倒，致
    告訴人受有左膝5*5公分瘀腫之傷害。因認被告尚涉有刑法
    第277條第1項之傷害罪嫌。
貳、按犯罪事實應依證據認定之，無證據不得認定犯罪事實；不
    能證明被告犯罪者，應諭知無罪之判決；刑事訴訟法第154
    條第2項、第301條第1項分別定有明文。再檢察官對於起訴
    之犯罪事實，應負提出證據及說服之實質舉證責任。倘其所
    提出之證據，不足為被告有罪之積極證明，或其指出證明之
    方法，無從說服法院以形成被告有罪之心證者，基於無罪推
    定之原則，自應為被告無罪判決之諭知。　　
叁、公訴意旨認為被告涉有上開傷害嫌，無非以告訴人於警詢及
    偵查之證述、柯奕岑於偵查中之證述、臺北市立聯合醫院陽
    明院區驗傷診斷證明書、臺北市政府警察局士林分局110年3
    月24日北市警分刑字第1103025802號所附警員職務報告為主
    要論據。
肆、訊據被告堅決否認有上開傷害犯行，辯稱：是告訴人攻擊我
    臉部，我並沒有推倒告訴人等語。經查：
一、證人乙○○於原審審理時證稱：被告衝進我房間，我直覺去擋
    他才被他撞開，膝蓋撞到水泥牆或地板之後腫起來等語（原
    審卷第132、133、139、140頁），然證人柯奕岑於原審審理
    時則證稱：被告衝進來後，我看到他把乙○○往旁邊的冰箱推
    過去撞到冰箱，整個人趴在冰箱上面，整個腳去撞到冰箱，
    有明顯的外傷等語（原審卷第145頁），對照前開乙○○所稱
    膝蓋碰撞形成挫傷之原因不同，已難認定告訴人診斷證明書
    上顯示之膝蓋擦傷，確實是被告推撞造成。再加上證人丙○○
    於本院審理時亦到庭證稱其接獲通報後，不到十分鐘即到現
    場，並沒有看到告訴人有傷，告訴人當下也沒有向其表明等
    語（本院卷第114頁），益難認定告訴人之傷害，的確在案
    發時現場所遭受。
二、綜上，檢察官此部分所舉之證據，尚未達到通常一般之人均可得確信而無合理懷疑存在之程度，也無法使本院形成對於被告傷害部分有罪之心證，不能證明被告此部分犯罪，原審不查，就此傷害部分，為被告有罪之判決，自有未洽，應予撤銷改諭知無罪之判決。
據上論斷，應依刑事訴訟法第369條第1項前段、第301條第1項、
第368條，判決如主文。
本案經檢察官黃德松提起公訴，檢察官侯千姬到庭執行職務。
中　　華　　民　　國　　111 　年　　4 　　月　　20　　日
                  刑事第十三庭  審判長法　官  洪于智
                                      法　官  黃惠敏
                                      法　官  黃玉婷
以上正本證明與原本無異。
傷害罪部分如不服本判決，應於收受送達後20日內向本院提出上
訴書狀，其未敘述上訴之理由者並得於提起上訴後20日內向本院
補提理由書（均須按他造當事人之人數附繕本）「切勿逕送上級
法院」。
侵入住宅罪部分不得上訴。
                                      書記官  傅國軒
中　　華　　民　　國　　111 　年　　4 　　月　　20　　日
附錄：本案論罪科刑法條全文
中華民國刑法第306條
無故侵入他人住宅、建築物或附連圍繞之土地或船艦者，處一年
以下有期徒刑、拘役或九千元以下罰金。
無故隱匿其內，或受退去之要求而仍留滯者，亦同。